【裁判字號】    90,上訴,601
【裁判日期】    900104
【裁判案由】    毒品危害防制條例
【裁判全文】
臺灣高等法院刑事判決                              九十年度上訴字第六一號
    上  訴  人  臺灣臺北地方法院檢察署檢察官
    被      告  乙○○
    指定辯護人  本院甲○辯護人
右上訴人因被告毒品危害防制條例案件，不服臺灣臺北地方法院八十九年度訴字第一
三三七號，中華民國九十年一月四日第一審判決（起訴案號：臺灣臺北地方法院檢察
署八十九年度偵字第一五五五二號）提起上訴，本院判決如左：
    主  文
上訴駁回。
    理  由
一、公訴意旨略以：乙○○於民國（下同）八十九年八月二日，意圖販賣而持有安非
    他命九包（分小包裝四包及大包裝五包，共毛重五‧六公克、淨重三‧六五公克
    ），藏放於其在台北市○○區○○里○○路臨六七五之六七號住處。嗣於同日十
    九時，為警前往上址搜索查獲，並扣得乙○○所有之安非他命九包、塑膠分裝袋
    大、小包各一包（大分裝袋有五十九個、中型有十八個分兩包）、塑膠分裝袋安
    非他命殘渣四包、注射針筒一支、酒精針筒一支、玻璃酒精燈一個、玻璃球吸食
    器一個、瓦斯噴燈一支、注射針筒三支、玻璃球吸食器一組等物。因認被告乙○
    ○涉犯毒品危害防制條例第五條第二項之意圖販賣而持有第二級毒品罪嫌。
二、按犯罪事實，應依證據認定之，無證據不得推定其犯罪事實。又不能證明被告罪
    者，應諭知無罪之判決，刑事訴訟法第一百五十四條、第三百零一條第一項分別
    定有明文。又所謂認定犯罪事實之證據，係指足以認定被告確有犯罪行為之積極
    證據而言，該項證據自須適合於被告犯罪事實認定，始得採為斷罪資料；又苟未
    能發現相當證據，或證據不足以證明，自不能以推測或擬制之方法，以為裁判基
    礎；且在訴訟上用以證明事實之證據，須於通常一般之人均不致於有所懷疑，而
    得確信其為真實之程度者，始得據以為有罪之認定，倘其證明尚未達到此一程度
    ，而有合理之懷疑性存在，致使無從為有罪之確信時，即應為無罪之判決。有最
    高法院二十九年上字第三一○五號、四十年台上字第八六號、七十六年台上字第
    四九八六號判例意旨可資參照。再毒品危害防制條例第五條第二項之意圖販賣而
    持有第二級毒品罪，必以行為人以販賣以外之原因而非法持有第二級毒品，嗣起
    意意圖販賣者，始克成立，該條項規定構成要件中，因含有「意圖販賣」之主觀
    違法要素，故於訴訟上對於行為人是否具有販賣之意圖，必須有相當之客觀事實
    ，足以表明其主觀上意念之遂行性與確實性，方得認行為人有該項意圖（最高法
    院八十八年度台上字第一二七一號判決、八十八年度台上字第七○八九號判決及
    八十九年度台上字第一五一二號判決意旨參照）。
三、公訴人認被告涉有上開罪嫌，無非以右揭事實，業據被告供認不諱，核與證人黃
    俊富、陳雅琦證述情節相符，並有扣案乙○○所有之安非他命九包、塑膠分裝袋
    大、小包各一包（大分裝袋有五十九個、中型有十八個分兩包）、塑膠分裝袋安
    非他命殘渣四包、注射針筒一支、酒精針筒一支、玻璃酒精燈一個、玻璃球吸食
    器一個、瓦斯噴燈一支、注射針筒三支、玻璃球吸食器一組等物資為論據。
四、訊據被告乙○○供認持有上開第二級毒品安非他命、分裝袋及施用工具，惟否認
    有意圖販賣而持有第二級毒品之犯行，辯稱：伊為便於攜帶藏匿以免家人發現而
    分裝安非他命供己吸食之用，並非意圖販賣而持有等語。經查：
（一）被告於八十九年八月三日解送檢察官訊問時，經訊問以：「安非他命是否拿來
      賣的？」答稱：「不是，我是分開來放的。」（見偵查卷第二十九頁）顯然否
      認有販賣之意圖，公訴人執此以為不利於被告之證據，已嫌失據。另查雖被告
      於警訊中供稱：「（警方於今二日搜索查獲之安非他命你作何用途？）除了我
      自己吸食外，並且意圖持有及販賣他人。」（見偵查卷第八頁正面），惟其於
      翌日檢察官訊問時，即否認販賣，已如前述，而於原審及本院均否認警訊筆錄
      之供述為真實，稱：「筆錄是警察自己寫的，要我照唸。」（見原審卷第四十
      七頁、第六十三頁）雖警員尤長慶於原審證稱：被告係在自由意志下所為之陳
      述，有說要販賣云云。惟經原審當庭勘驗警訊錄音帶，勘驗結果為：「警訊筆
      錄之問答錄音帶內容均與筆錄所載內容一致，問答的語氣均是以事先製作完成
      的筆錄朗讀」，尤長慶亦稱係先做好筆錄才錄音等語。被告則稱：「我不得已
      才跟著唸並簽名」（見原審卷第六十三頁）據此，應認本件被告之警訊筆錄之
      製作，不合於刑事訴訟法第一百零一條之一第一項「訊問被告應全程連續錄音
      」之規定，是被告之警訊自白是否出於任意，及是否與事實相符，即有疑義，
      而所謂販賣之對象，如何交易、在何地交易，交易價格、數量、次數等情，則
      均付之闕如，且亦無從進一步查證，是更無從認被告之自白與事實相符，自難
      僅憑前開警訊筆錄記載，即認被告有販賣之意圖。
（二）被告所持有被查獲之結晶物九包經原審法院送請法務部調查局鑑驗結果，確均
      係安非他命，然淨重僅共為三‧三公克（分別為○．四五公克、○‧三七公克
      、○‧三四公克、○‧四四公克、○‧四四公克、○‧五九公克、○‧○七公
      克、○‧二六公克、○‧三四公克），有該局八十九年十月二十六日（八九）
      陸（一）字第八九○七七六一九號檢驗通知書一紙附卷足稽（原審卷第三十五
      頁），是被告所持有之第二級毒品安非他命數量顯然非鉅。被告於原審稱：「
      我沒有意圖販賣而持有，我是自己在使用。本件扣案的安非他命九包、分裝袋
      大、小袋、注射針筒、酒精針筒、玻璃酒精燈、玻璃球吸食器一組及一個、瓦
      斯噴燈全都是我的，這些都是我自己吸食要用的，安非他命是我分裝的便於攜
      帶藏匿，以免家人發現，而且重量均不一，又沒有秤，如果要販賣就不會如此
      分裝。」等語（見原審卷第四十六頁）「我沒有意圖要販賣，如果要販賣，重
      量每包不會不一樣，且也不會有殘渣留下來。毒品我自己吸食都不夠，不可能
      販賣，我是怕家人發現才分裝的。」（見原審卷第六十九頁）查被告前於八十
      三年間及八十六年間即因施用毒品迭經法院判處有期徒刑，又於八十九年間送
      觀察勒戒後，無施用毒品傾向，經檢察官不起訴處分，有臺灣高等法院檢察署
      刑案紀錄簡覆表一件在卷可佐。本次為警查獲後，檢察官以其有連續施用海洛
      因及安非他命之行為，聲請原審法院將被告送勒戒處所觀察勒戒，並經裁定准
      許，並因其於五年內再犯且有繼續施用傾向，而將其依施用毒品罪提起公訴在
      案（見原審卷七十九頁之八十九年毒偵字第二四八四號聲請簡易判決處刑書）
      ，足見被告有吸食安非他命之習慣，據此，則其所稱該扣案之安非他命係為其
      自己施用而持有，為便於攜帶藏放而分裝，衡情亦非事理所無。如被告欲分裝
      販賣，焉有安非他命九包重量不一而差異頗大，是被告所辯，即不無可採。
（三）另查依本件查扣被告所有之注射針筒一支、酒精針筒一支、玻璃酒精燈一個、
      玻璃球吸食器一個、瓦斯噴燈一支、注射針筒三支、玻璃球吸食器一組等物以
  觀，亦足認被告有施用毒品之事實，而查獲之分裝袋共七十七包，並無證據證
      明係被告充作販賣第二級毒品安非他命所用，是均不足據以為不利於被告之認
      定。
（四）證人黃俊富於警訊、證人陳雅琦於警訊及原審法院訊問中均僅分別證稱本件扣
      案之物品均屬被告所有無訛（見偵查卷第十頁反面、第十一頁正面、第十四頁
      反面及原審卷第六十四頁），並未證述被告係意圖販賣而持有，且黃俊富亦稱
      未曾見過被告販賣安非他命等語（見偵查卷第十頁反面），從而，證人二人之
      證言亦不足為不利於被告之認定。公訴人以證人證述扣案物品為被告所有，而
      推論被告係意圖販賣而持有，亦難認允洽。
（五）綜上所述，本件查無積極證據足以證明被告持有安非他命，係意圖販賣，則公
      訴人指被告犯有毒品危害防制條例第五條第二項意圖販賣而持有第二級毒品罪
      ，即屬不能證明。
四、被告此次被查獲施用安非他命之犯行，業經公訴人起訴在前，已如前述，且業經
    原審法院八十九年度訴字第一二八○號受理並判決有罪在案，有本院被告全國前
    案紀錄表在卷可稽。而公訴人於本案係起訴被告意圖販賣而持有第二級毒品罪，
    並非起訴單純持有毒品罪，且其單純持有安非他命之低度行為，為施用之高度行
    為所吸收，不另論罪，是自應就本件被告被訴之意圖販賣而持有毒品罪嫌，為無
    罪之諭知。又扣案之物品係被告所有供吸食所用，與本案無涉，亦應由已起訴之
    施用毒品案件處理，併此敘明。
五、原審對被告為無罪之諭知，核無不合。檢察官上訴猶執陳詞認被告係犯意圖販賣
    而持有第二級毒品罪，指摘原判決不當，非有理由，應予駁回。
據上論斷，應依刑事訴訟法第三百六十八條，判決如主文。
本案經檢察官李良忠到庭執行職務。
中      華      民      國    九十      年      三      月    二十八    日
                              臺灣高等法院刑事第十四庭
                                  審判長法  官  陳  祐  輔
                                        法  官  陳  國  文
                                        法  官  蔡  國  在
右正本證明與原本無異。
如不服本判決應於收受送達後十日內向本院提出上訴書狀，其未敘述上訴之理由者並
得於提起上訴後十日內向本院補提理由書（均須按他造當事人之人數附繕本）。
                                        書記官  丁  華  平
中      華      民      國     九十     年      三      月     二十八   日


司法院資訊處製作；財團法人民間司法改革基金會備份。
